【裁判字號】    99,上訴,682
【裁判日期】    990603
【裁判案由】    違反槍砲彈藥刀械管制條例等
【裁判全文】
臺灣高等法院高雄分院刑事判決         99年度上訴字第682號
上  訴  人  臺灣屏東地方法院檢察署檢察官
上  訴  人
即  被  告  甲○○
選任辯護人  黃瑩律師
上列上訴人等因被告違反槍砲彈藥刀械管制條例等案件，不服臺
灣屏東地方法院98年度訴字第1374號中華民國99年3 月9 日第一
審判決（起訴案號：臺灣屏東地方法院檢察署98年度偵緝字第27
7 、278 、279 號），提起上訴，本院判決如下：
    主  文
原判決關於甲○○有罪部分撤銷。
甲○○未經許可，寄藏衝鋒槍，處有期徒刑柒年陸月，併科罰金
新臺幣肆拾萬元，罰金如易服勞役，以新臺幣貳仟元折算壹日。
扣案如附表所示之衝鋒槍、制式手槍、改造手槍、未經試射擊發
之子彈、制式彈匣、土造金屬槍管均沒收。
其他上訴駁回。
    事  實
一、甲○○明知衝鋒槍、制式手槍、可發射金屬或子彈具有殺傷
    力之手槍、子彈、槍砲之主要組成零件，均係槍砲彈藥刀械
    管制條例所列管之物，非經中央主管機關許可，不得持有、
    寄藏。竟基於寄藏衝鋒槍、制式手槍、可發射金屬或子彈具
    有殺傷力之手槍、子彈、槍砲之主要組成零件之犯意，於民
    國（下同）96年間某日，在友人張英仁（已歿）位於屏東市
    龍華里之住處，受張英仁委託代為保管如附表所示之衝鋒槍
    、制式手槍、可發射金屬或子彈具有殺傷力之手槍、子彈、
    槍砲之主要組成零件（制式彈匣、土造金屬槍管），未經許
    可而持有之；甲○○取得上開槍彈、零件後，即攜回其位於
    屏東市○○路140 之1 號住處房間衣廚內。97年12月間又將
    上開槍彈、零件帶至向其姐夫郭鎮瑋借住之屏東市○○街47
    巷1 號房屋藏放。嗣於不詳時間，甲○○又將如附表編號1
    至4 、7 、8 所示之衝鋒槍、制式手槍、可發射金屬或子彈
    具有殺傷力之手槍、子彈、制式彈匣、土造金屬槍管藏放在
    屏東市○○路140 之1 號住處，如附表編號5 、6 所示之子
    彈則仍留在屏東縣屏東市○○街47巷1 號。甲○○於98 年4
    月17日19時許，在屏東市○○路140 之1 號前，將如附表所
    示編號1 至4 、7 、8 所示之物，以棉被套包裝後放置於其
    姊丁文淑所有，平日由其使用之車牌號碼2951-UP 號自小客
    車後車廂。嗣警方接獲秘密證人檢舉，而於98年4 月18日22
    時許，至屏東市○○街47巷1 號逕行搜索扣得如附表編號5
    、6 所示之子彈，並於98年4 月19日凌晨1 時18分許，經郭
    鎮瑋同意搜索後於停放在屏東市○○路140 之1 號之上開自
    小客車後車廂內搜得如附表編號1 至4 、7 、8 所示之物，
    始查知上情。
二、案經屏東縣政府警察局屏東分局報請臺灣屏東地方法院檢察
    署檢察官偵查起訴。
    理  由
甲、程序方面
一、按被告以外之人於審判外向法官所為之陳述，得為證據，刑
    事訴訟法第159 條之1 第1 項定有明文，是證人郭鎮瑋、丁
    文淑、劉世琛、鍾國華、莊志精於原審法院98年度訴字第86
    5 號被告郭鎮瑋違反槍砲彈藥刀械管制條例等案件審理時所
    為之陳述及證述，自得為證據。又被告以外之人於偵查中向
    檢察官所為之陳述，除顯有不可信之情況外，得為證據，刑
    事訴訟法第159 條之1 第2 項定有明文，本件各該證人於偵
    查中經具結向檢察官所為之陳述，雖屬傳聞證據，惟現階段
    刑事訴訟法規定，檢察官代表國家偵查犯罪、實施公訴，依
    法有訊問被告、證人及鑑定人之權，實務運作時，檢察官於
    偵查中向被告以外之人所取得之陳述，原則上均能遵守法律
    規定，不致違法取供，其可信度極高，且被告甲○○、辯護
    人並未提出有何顯不可信之情形，是各該證人偵查中經具結
    之證言，自得為證據。
二、次按依刑事訴訟法第198 條、第208 條之規定，所謂鑑定乃
    指於刑事訴訟程序中為取得證據資料而由檢察官或法官指定
    具有特別知識經驗之鑑定人、學校、機關或團體，就特定之
    事物，以其專業知識加以分析、實驗而作判斷，以為偵查或
    審判之參考。故而，不論鑑定人或鑑定機關、學校、團體，
    均應由檢察官或法官視具體個案之需要而為選任，始符合刑
    事訴訟法第198 條、第208 條之規範本旨，否則所為鑑定，
    仍屬於傳聞證據。但對於司法警察機關調查中之案件，或有
    量大或急迫之情形，為因應實務之現實需求，認為當然有鑑
    定之必要者，基於檢察一體原則，得由該管檢察長對於轄區
    內之案件，以事前概括選任鑑定人或囑託鑑定機關（團體）
    之方式，俾便轄區內之司法警察官、司法警察對於調查中之
    此類案件，得即時送請事前已選任之鑑定人或囑託之鑑定機
    關（團體）實施鑑定，有法務部92年9 月1 日法檢字第0920
    035083號函可按。而臺灣高等法院檢察署檢察長概括選任內
    政部警政署刑事警察局為「槍彈有無殺傷力之鑑定」鑑定機
    關，有臺灣高等法院檢察署92年10月15日檢文允字第092100
    1322號函附之臺灣高等法院檢察署檢察長概括選任鑑定機關
    名冊可按。是鑑定扣案之槍彈是否有殺傷力之內政部警政署
    刑事警察局98年5 月25日刑鑑字第0980054181號鑑驗書，雖
    由屏東縣政府警察局屏東分局逕送請內政部警政署刑事警察
    局鑑定，惟內政部警政署刑事警察局為臺灣高等法院檢察署
    檢察長事前概括選任鑑定機關，其所為之鑑定結果，自有證
    據能力。
三、按證人、鑑定人依法應具結而未具結者，其證言或鑑定意見
    ，不得作為證據，刑事訴訟法第158 條之3 定有明文。查秘
    密證人A1於檢察官偵查時係以其親身經歷之經驗而向檢察官
    所為之陳述，顯係立於證人地位而為，檢察官自應依刑事訴
    訟法第186 條規定命其具結，惟遍查全卷並無檢察官命其依
    法具結之記載及結文，依上開說明，證人A1之上開陳述即屬
    未依法具結之證言，自不得作為證據。又犯罪嫌疑人在刑事
    調查程序中享有緘默權（拒絕陳述權）、辯護人選任權與調
    查有利證據之請求權，為行使其防禦權之基本前提，屬於人
    民依憲法第16條所享訴訟保障權之內容之一。國家調查機關
    對於此等訴訟基本權，應於何時行使告知之義務，攸關犯罪
    嫌疑人利益之保護甚鉅。刑事訴訟法第100 條之2 規定，於
    司法警察官或司法警察「詢問」犯罪嫌疑人時，準用同法第
    95條有關告知事項及第100 條之1 錄音、錄影之規定，俾犯
    罪嫌疑人能充分行使防禦權，以維程序之公平，並擔保其陳
    述之任意性。此等司法警察官或司法警察應行遵守實踐之法
    定義務，於其製作犯罪嫌疑人詢問筆錄時固不論矣；即犯罪
    嫌疑人經司法警察官或司法警察拘提或逮捕之後，舉凡只要
    是在功能上相當於對犯罪嫌疑人為案情之詢問，不論係出於
    閒聊或教誨之任何方式，亦不問是否在偵訊室內，即應有上
    開規定之準用，而不能侷限於製作筆錄時之詢問，以嚴守犯
    罪調查之程序正義，落實上開訴訟基本權之履踐，俾與「公
    民與政治權利國際公約」第9 條第2 款規定於拘捕時應受告
    知權利之精神相契合，並滿足擔保此階段陳述任意性之要求
    。如有違反，並有刑事訴訟法第158 條之2 第2 項規定之適
    用（最高法院99年度台上字第1893號判決參照）。查另案被
    告郭鎮瑋於車牌號碼2951—UP號白色豐田廠牌CAMRY 自小客
    車後車廂中為警查獲本件扣案槍彈後，曾在現場向員警坦承
    該等槍彈為其所有一節，固經證人即本件承辦員警莊志精於
    原審法院98年度訴字第865 號案件審理時證述屬實，惟郭鎮
    瑋之辯護人主張證人莊志精於詢問前並未告知上開緘默權、
    辯護人選任權，參以員警於郭鎮瑋同意搜索該車前並不知該
    車後車廂藏有槍械，其於發現本件槍彈後，當場詢問郭鎮瑋
    槍彈來源而未告知郭鎮瑋該等權利，應與事實並無不符。而
    檢察官又未舉證證明員警違背上開規定非出於惡意及郭鎮瑋
    自白係基於自由意志，則依刑事訴訟法第158 條之2 第2 項
    準用同條第1 項規定，郭鎮瑋上開自白不得作為證據。
四、按被告以外之人於審判外之陳述，雖不符刑事訴訟法第159
    條之1 至第159 條之4 之規定，而經當事人於審判程序同意
    作為證據，法院審酌該言詞陳述或書面陳述作成時之情況，
    認為適當者，亦得為證據；又當事人、代理人或辯護人於法
    院調查證據時，知有第159 條第1 項不得為證據之情形，而
    未於言詞辯論終結前聲明異議者，視為有前項之同意，刑事
    訴訟法第159 條第1 項、第159 條之5 分別定有明文。查本
    判決所引用各項證據（含傳聞證據、非傳聞證據及符合法定
    傳聞法則例外之證據），除上開所述情形外，檢察官、被告
    及辯護人等於本院審判程序時，就證據能力部分均表示無意
    見或同意引為證據（見本院卷第45頁），且於本院言詞辯論
    終結前，對於卷附具有傳聞證據性質之證據，既已知其情，
    卻未聲明異議，本院認該具有傳聞證據性質之證據，亦無任
    何違法取證之不適當情形，以之作為證據使用係屬適當，自
    均具有證據能力。
乙、實體方面
壹、有罪部分：
一、上揭事實，業據上訴人即被告甲○○於警詢、檢察官偵查、
    原審及本院審理時均坦承不諱，並有如附表所示之衝鋒槍、
    制式手槍、可發射金屬或子彈具有殺傷力之手槍、子彈、制
    式彈匣、土造金屬槍管扣案可佐；又扣案之衝鋒槍、制式手
    槍、可發射金屬或子彈具有殺傷力之手槍、子彈，均有殺傷
    力等情，有內政部警政署刑事警察局98年5 月25日刑鑑字第
    0980054181號鑑驗書在卷可憑（見98年度偵字第2992號影卷
    第58頁以下）；扣案之制式彈匣、土造金屬槍管均屬內政部
    86年11月24日（86）台內警字第8670683 號函所公告之槍砲
    主要組成零件等情，亦有內政部98年11月12日內授警字第09
    80871984號函在卷足憑（見原審卷(二)第54頁）。被告上開自
    白核與事實相符，自堪採為認定犯罪事實之依據。本件事證
    明確，被告犯行洵堪認定，自應依法論科。
二、公訴人雖認被告與郭鎮瑋共同持有如附表所示之槍彈及零件
    云云，惟查：
  (一)員警於98年4 月18日晚上10時，在屏東市○○街47巷1 號查
    獲如附表編號5 、6 所示之子彈；另於98年4 月19日凌晨1
    時18分許，在屏東市○○路140 號之1 前之車牌號碼2951—
    UP號白色豐田廠牌CAMRY 自小客車後車廂內查獲如附表編號
    1 至4 、7 、8 所示之槍彈、零件，該等槍彈、零件均為被
    告接受張英仁委託而予以寄藏，與另案被告郭鎮瑋無關等事
    實，均為被告坦承在卷；而另案被告郭鎮瑋於警詢、檢察官
    偵查及原審另案審理時亦堅決否認與被告共同持有該等槍彈
    、零件等情，則另案被告郭鎮瑋是否確有共同持有該等槍彈
    、零件犯行，已非無疑。
  (二)車牌號碼2951—UP號白色豐田廠牌CAMRY 自小客車係郭鎮瑋
    之妻丁文淑出資購得，平日由被告使用之事實，業據證人丁
    文淑於檢察官偵查及原審另案審理時結證在卷（見偵一卷第
    43頁、原審卷(一)第23頁背面），核與被告於警詢時供稱：29
    51—UP號自小客車是我姐姐丁文淑所有，平日均為我在使用
    等語相符；證人劉世琛於檢察官偵查中亦證稱：該車平常都
    是甲○○在使用等語（見偵一卷第136 頁）；證人丙○○於
    本院審理時證稱：被告是伊以前的男朋友，平時使用車牌號
    碼2951—UP號白色豐田廠牌CAMRY 自小客車作為交通工具，
    伊大約下午3 、4 點上班，晚上10、11點下班，都由被告開
    該車載送，沒有看過被告有其他的車輛等語（見本院卷第58
    至60頁）；證人乙○○於本院審理時亦證稱：伊從事代辦驗
    車業務，被告平時使用車牌號碼2951—UP號白色豐田自小客
    車作交通工具，被告會打電話請伊去公興路住處開該車去辦
    理驗車，被告會交付該車行照、保險卡給伊，費用也是被告
    支付，被告的姊夫郭鎮瑋不曾交該車給伊驗車等語（見本院
    卷第61至63頁），已堪認該車牌號碼2951—UP號自小客車平
    日確由被告使用。參以上開自小客車確係96年12月17日登記
    於證人丁文淑名下，亦有卷附車籍查詢基本資料1 紙可憑（
    見警一卷第36頁背面）。再另案被告郭鎮瑋於警詢時證稱：
    伊最後一次開這部車是98年4 月18日12時30分，至同日16時
    許，開回公興路140 之1 號住處停放等語（見警一卷第4 頁
    ）；復參以98年4 月18日晚上某時許，係由被告開車搭載劉
    世琛外出，嗣於98年4 月19日凌晨因接獲被告女友丙○○電
    話說丁文淑要用車，始由劉世琛開回郭鎮瑋之上揭公興路住
    處，而為警查獲等事實，業據證人劉世琛、丁文淑、丙○○
    、莊志精、許詠翔等證述屬實（見偵一卷第135 、136 頁，
    原審卷(二)第23、24頁，原審卷(一)第98頁，原審卷(二)第11至18
    頁、偵一卷第141 至144 頁）。足見，車牌號碼2951—UP號
    自小客車平日應係由被告所使用甚明，另案被告郭鎮瑋於警
    詢時所供述該車平日由其使用云云，應非事實。又證人許燕
    山於原審另案審理時證稱：郭鎮瑋從98年1 月間她媽媽生病
    後就在建國市場幫忙經營豬肉攤，直到本件出事為止；約中
    午12時以後到場直到約下午6 時離開，白天到市場買豬，晚
    上要去看豬肉標的情形，差不多半夜2 點後，市場屠宰後還
    要運到豬肉攤等語（見原審卷(二)第18至20頁），核與證人丁
    文淑於原審另案審理時所證述：郭鎮瑋凌晨3 時多到伊婆婆
    豬肉攤幫忙做生意，7 點多回來睡到12點，叫醒後去買豬，
    直到下午4 、5 點回家，之後，凌晨3 點又到伊婆婆那裡之
    作息時間大致相符（見原審卷(二)第23頁）。參以本件員警約
    於98年4 月18日晚上9 時許至多鎮○○○○路住處時，郭鎮
    瑋已在睡覺，業經證人即承辦員警莊志精於原審另案審理時
    證述屬實（見原審卷(二)第12頁），足證郭鎮瑋確有深夜工作
    之必要，因而須有早睡之生活作息甚明。準此，郭鎮瑋既須
    於深夜及下半日花費大多時間在市場從事販賣豬肉事宜，而
    屏東市區又非異常遼闊之地區，其自可使用機車或其他交通
    工具，應無非使用該車不可之需求已明。是上揭車牌號碼29
    51—UP號白色豐田廠牌CAMRY 自小客車平日確由甲○○使用
    之事實，至堪認定。
  (三)被告於警詢、檢察官偵查及原審另案審理時均供稱：本件扣
    案槍枝、子彈是已因口腔癌死亡之張英仁，於96年左右所寄
    放，伊收到後先將該槍枝及子彈藏放在公興路家房間衣櫥裡
    面，約於97年12月間才帶至屏東市○○街47巷1 號藏放。警
    方於98年4 月18日22時許在屏東市○○街47巷1 號分別於1
    樓廚房查獲空氣瓦斯槍長槍l 枝、瓦斯鋼瓶l 罐、鋼珠l 罐
    及客廳電視櫃下子彈13顆、霰彈2 顆、通槍條l 文、擦槍布
    1 包、地下室拐角處之霰彈槍子彈3 顆、子彈66顆等物品，
    除了上開之空氣瓦斯槍長槍l 技、瓦斯鋼瓶l 罐、鋼珠1 罐
    非伊所所有外，其餘槍彈均為伊所放置；警方於屏東市○○
    路14 0之1 號外面車牌號碼2951—UP號白色豐田自用小客車
    上查獲的槍枝，包括90手槍3 枝（均含彈匣）、衝鋒槍1 枝
    （含彈匣）、手槍彈匣3 個、手槍塑鋼握把1 個、90手槍槍
    管3 支、損壞彈匣1 個、90手槍子彈142 顆、90手槍子彈（
    達姆彈）50顆及槍械零件10個均是伊於98年4 月18日18時許
    ，用公事包包裝，再用被單包起來裝在棉被套裡面，放進該
    車的後行李廂，郭鎮瑋看見後，伊有告訴他說棉被要送洗，
    郭鎮○○○道伊將槍彈藏在該車內等語甚詳（見98年度偵緝
    字第279 號卷第3 、4 頁、98年度偵緝字第277 號卷第24、
    25、62、63頁、原審卷(二)第33至37頁）。而警方人員於上揭
    車牌號碼2951—UP號白色豐田自用小客車後行李廂中起出之
    上揭槍枝、子彈確以棉被套包裝，內有被單包覆，槍枝、子
    彈放置於黑色公事包內一節，有卷附查獲時所拍攝之照片14
    張可憑（見警一卷第68至74頁），被告上開供述顯非虛妄。
    則郭鎮瑋於警詢時所供述：伊於98年4 月17日19時許，在屏
    東市○○路140 之1 號住處，看到甲○○提該棉被套放入上
    揭汽車後車廂，甲○○表示要拿去洗等語，即非無稽（郭鎮
    瑋與被告關於將該棉被套放入該車後行李廂時間之供述雖略
    有出入，惟郭鎮瑋係98年4 月18日即到案，記憶應較遲至98
    年7 月20日始到案之被告清楚，則被告應係於98年4 月17日
    19時許該槍彈藏放於該車後行李廂）。又郭鎮瑋於98年4 月
    18日為警查獲後，旋遭羈押禁見，顯無機會與被告有何串供
    可能，且非法持有槍枝、子彈係屬重罪，此為一般人公知之
    事實，若上開槍枝、子彈非被告所持有，其何須僅因與郭鎮
    瑋具有姻親關係即甘冒重罪之訴追、處罰而出面頂替？足見
    本件扣案槍枝、子彈確係被告受張英仁寄託而為之藏放者無
    訛，公訴人認上開槍枝、子彈為郭鎮瑋取得持有者，顯有誤
    會。
  (四)證人即參與查獲本案之屏東縣警察局屏東分局偵查隊小隊長
    莊志精於原審另案審理時證稱：因秘密證人報案，由值日小
    隊派人前往屏東市○○街47巷1 號察看，到場有類似鹽酸之
    氣味，伊等於當日晚上約7 點抵達現場，該屋門窗關起來，
    查詢戶籍登記未聯絡到屋主，又聞到明顯的味道，就破門而
    入逕行搜索，見及屋內郭鎮瑋結婚照片，乃約於2 小時後轉
    往屏東市○○路140 之1 號郭鎮瑋居處，郭鎮瑋在睡覺，請
    其妻叫醒後，郭鎮瑋隨同警方至新興街。因在該址查獲子彈
    ，疑有槍枝藏放他處，伊同仁不知如何查悉郭鎮瑋尚有一車
    牌號碼2951-UP 號白色豐田廠牌CAMRY 自用小客車，便將郭
    鎮○○○○○路居處，曾詢問上開自用小客車去向，郭鎮瑋
    妻表示恰由他人駕駛外出，期間該車經人駛回，便徵得郭鎮
    瑋同意，在該車後車廂內搜到如附表編號1 至4 、7 至8 所
    示之物等語（見原審卷(二)第11至18頁）；證人即屏東分局偵
    查佐許詠翔於檢察官偵查中證稱：伊同事在新興街時問郭鎮
    瑋有否其他交通工具，郭鎮瑋說還有1 台白色車子等語（見
    偵一卷第144 頁）。足見，員警於依線報至郭鎮○○○○街
    房屋搜索前並不知郭鎮瑋有何持有槍械及郭鎮瑋尚有車牌號
    碼2951-UP 號白色豐田廠牌CAMRY 自用小客車，而係遲至警
    方人員在上開新興街房屋搜索後，始因員警詢問，郭鎮瑋主
    動供述始得知尚有該部車輛無訛。而本件員警約於98年4 月
    18日晚上9 時許，至郭鎮○○○路居處時，叫醒睡夢中之郭
    鎮○○○○○街察看，郭鎮瑋既已知悉員警查獲部分槍彈，
    若郭鎮瑋確知如附表編號1 至4 、7 至8 所示之物正藏放在
    上開2951-UP 號自小客車內，於員警尚不知有該車存在下，
    衡情郭鎮瑋應無主動告知員警其尚有該車，並同意尋找該車
    可能。又該2951-UP 號自小客車開回郭鎮○○○路住處時，
    郭鎮瑋同意搜索時並無緊張及不甘情形，亦經證人莊志精於
    檢察官偵查中及原審審理時證述屬實（見偵一卷第142 頁、
    原審卷(二)第15頁），若郭鎮瑋早知該車藏有槍械，以其前尚
    無犯罪前科之素行（見卷附臺灣高等法院被告前案紀錄表）
    ，於員警欲搜索該車時，郭鎮瑋是否能如此鎮定決定同意搜
    索而無不甘願及緊張情形，實非無疑。郭鎮瑋雖又供述稱：
    97年5 、6 月間，在公興路住處，被告曾拿1 枝HK牌手槍供
    伊看過等語，惟此僅能證明郭鎮瑋知悉被告於97年5 、6 月
    間曾非法持有槍械之事實，尚難據此推認被告有與郭鎮瑋共
    同持有槍械犯行；再郭鎮瑋固曾於98年4 月17日19時許看到
    被告將棉被套放入該車後行李廂，惟郭鎮瑋當時並未看到如
    附表編號所示1 至4 、7 至8 所示之物，難認郭鎮瑋知悉該
    棉被套內藏有槍彈。且上開槍彈既由被告藏於該車後行李廂
    內，於為警查獲時仍屬完整之棉被套包裝，已如上述，則郭
    鎮瑋於98年4 月18日中午12時至16時之間雖有使用該車，其
    顯未打開後行李廂內棉被套予以察看甚明，是亦難據此推認
    郭鎮瑋於使用該車時已有共同持有該等槍彈之犯行。
  (五)綜上所述，被告此部分所辯，尚可採信。扣案如附表所示之
    槍枝、子彈等物既非郭鎮瑋取得持有，而為被告受人寄藏而
    持有，車牌號碼2951-UP 號白色豐田廠牌CAMRY 自用小客車
    又係被告平日使用之交通工具，又查無其他積極證據足認被
    告與郭鎮瑋間有何共同非法持有本件槍彈、零件之犯意聯絡
    及行為分擔，自難僅以在上開車輛中起出本件部分槍枝、子
    彈，及郭鎮瑋為警查獲時於未獲程序保障下所為與事實不符
    之自白即推認被告有與郭鎮瑋共同持有槍彈、零件犯行。公
    訴人認上開槍彈、零件為被告與郭鎮瑋共同持有，尚有未洽
    。
三、按槍砲彈藥刀械管制條例所定條文將「持有」與「寄藏」分
    別為處罰規定，則單純之「持有」，固不包括「寄藏」，但
    「寄藏」之受人委託代為保管，其保管之本身所為之「持有
    」，既係「寄藏」之當然結果，法律上自宜僅就「寄藏」行
    為為包括之評價，不應另就「持有」予以論罪（最高法院74
    年台上3400號判例參照）。核被告所為，係犯槍砲彈藥刀械
    管制條例第7 條第4 項之未經許可，寄藏衝鋒槍、手槍罪；
    同條例第8 條第4 項之未經許可，寄藏可發射子彈具有殺傷
    力之槍枝罪；同條例第12條第4 項之未經許可，寄藏具殺傷
    力之子彈罪，及同條例第13條第4 項之未經許可，寄藏槍砲
    之主要組成零件罪。被告持有扣案槍彈、零件之行為，係「
    寄藏」之當然結果，不另論罪。被告以1 寄藏行為觸犯上揭
    4 罪，為想像競合犯，應依刑法第55條規定，從一重之未經
    許可，寄藏衝鋒槍罪處斷。公訴意旨認被告僅係持有扣案槍
    彈，尚有未洽，惟因寄藏、持有槍彈，均規定於同一條文，
    自無庸變更起訴法條。被告持有如附表編號8 所示之槍砲主
    要組成零件部分，雖未敘入起訴事實，然因與起訴之犯行具
    有想像競合犯之裁判上一罪關係，為起訴效力所及，本院自
    應併予審究。
四、原審認被告此部分罪證明確，予以論罪科刑，固非無見；惟
    查：(1)被告應論以寄藏衝鋒槍罪，原審誤以持有衝鋒槍罪論
    處，已有未洽；(2)另案被告郭鎮瑋並未與被告共同持有本件
    槍彈，原審認被告與郭鎮瑋共同持有槍彈，亦有未洽。被告
    上訴意旨，執此指摘原判決此部分不當，為有理由，本院自
    應將原判決關於此部分予以撤銷改判。審酌被告未經許可，
    寄藏槍彈及主要組成零件，所寄藏之槍枝種類為衝鋒槍、制
    式手槍，對於社會治安危禍尤烈，所寄藏之槍砲主要組成零
    件數量不在少數、子彈數量亦多達數百顆，造成人民生命、
    安全及財產之潛在危險，且程度非輕，惟犯後已坦承犯行，
    態度尚可，及其犯罪之動機、目的、手段等一切情狀，爰量
    處如主文第2 項所示之刑，就罰金部分併諭知易服勞役之折
    算標準。扣案如附表所示之衝鋒槍、制式手槍、改造手槍、
    未經試射擊發之子彈、制式彈匣、土造金屬槍管，均屬違禁
    物，不問屬於犯人與否，均應依刑法第38條第1 項第1 款之
    規定宣告沒收。至如附表編號4 至7 所示已經試射擊發之子
    彈，均已失其違禁物之性質，爰不予宣告沒收，附此敘明。
貳、無罪部分：
一、公訴意旨另略以：被告甲○○與郭鎮瑋另共同基於製造第二
    級毒品甲基安非他命之犯意聯絡，自98年3 月中旬起，在屏
    東縣屏東市○○街47巷1 號，以大型攪拌器、陶瓷漏斗、漏
    斗、分液漏斗、氫氣瓶、抽氣機、濾紙、加熱攪拌器、電磁
    爐、量杯、鋼鍋、燒杯、鹵素燈大型抽氣機、PH值測試筆、
    活性碳、大型塑膠桶等工具，及支氣管擴張劑、丙酮、鹽酸
    、甲醇、甲苯、醋酸鈉、氫氧化鈉、醋酸、檸檬酸、鹽等原
    料，製作甲基安非他命。其製程為先由支氣管擴張劑透過一
    定程序依序加入甲醇、丙酮、甲苯及氫氧化鈉等原料提煉出
    假麻黃素，再將提煉出的假麻黃素依一定程序與碘、氫氧化
    鈉、甲苯、鹽酸及甲醇等原料化合後，製成甲基安非他命結
    晶。嗣於98年4 月18日22時許，為警方據報至屏東縣屏東市
    ○○街47巷1 號逕行搜索，扣得被告甲○○所有之車牌號碼
    P4-2409 號自小貨車及上開製造毒品之工具、原料等物。因
    認被告甲○○涉有違反毒品危害防制條例第4 條第2 項之製
    造第二級毒品罪嫌。
二、按犯罪事實應依證據認定之，無證據不得認定犯罪事實；又
    不能證明被告犯罪者，應諭知無罪之判決，刑事訴訟法第15
    4 條第2 項、第301 條第1 項分別定有明文。次按事實之認
    定，應憑證據，如未能發現相當證據，或證據不足以證明，
    自不能以推測或擬制之方法，以為裁判之基礎；又認定犯罪
    事實所憑之證據，雖不以直接證據為限，間接證據亦包括在
    內，然而無論直接或間接證據，其為訴訟上之證明，須於通
    常一般之人不致有所懷疑，而得確信其為真實之程度者，始
    得據為有罪之認定；再認定不利於被告之事實，須依積極證
    據，苟積極證據不足為不利於被告事實之認定時，即應為有
    利於被告之認定，更不必有何有利之證據，最高法院著有40
    年台上字第86號判例、76年台上字第4986號判例及30年上字
    第816 號判例，可資參照。
三、公訴人認被告甲○○涉有上開罪嫌，無非係以：在屏東市○
    ○街屋內查扣之工具、原料，確為一般製造甲基安非他命毒
    品所需，且其中部分檢體分別經鑑定為毒品先驅原料之假麻
    黃、甲基安非他命等為論據。然訊據被告甲○○固坦承車
    牌號碼P4-2409 號自小貨車係其所有之事實，惟堅決否認有
    在屏東市○○街47巷1 號製造第二級毒品甲基安非他命，辯
    稱：伊將上開自小貨車借與林財田使用，不知林財田在上開
    處所製造毒品等語。
四、經查：
  (一)本件員警於98年4 月18日22時許，在屏東市○○街47巷1 號
    屋內扣得冰箱1 台、脫水機1 台、甲苯1 桶、空桶5 桶、甲
    醇1 桶、液態K 他命4 桶、分液漏斗2 個、鹽酸19瓶（10瓶
    空瓶）、陶瓷漏斗2 個、電子磅秤1 個、大型攪拌器1 支、
    氫氣瓶1 支、抽氣機共3 台、測試紙2 盒（酸鹼試紙）、鹽
    5 包、活性碳1 包、濾紙2 盒、酸鹼度測試筆1 枝、加熱攪
    拌器共3 台、電磁爐共2 台、量杯5 個、塑膠杓1 個、漏斗
    1 個、鋼鍋1 個、燒杯共2 個、酸氫亞氨1 包、氫氧化鈉2
    罐、固態K 他命1 包毛重10.4公克、檸檬酸1 罐、酢酸1 罐
    、醋酸鈉5 分之1 罐、鹵素燈1 個、大型抽氣機1 台、氫氧
    化鈉1 大包毛重4 公斤、分液漏斗1 個、橘水桶共2 桶、黑
    水桶8 桶、安非他命1 小包毛重0.1 公克、K 他命1 小包毛
    重0.5 公克等物品，惟屏東現警察局將其中部分物品送請鹼
    驗後，其中「液態K 他命4 桶、酸氫亞氨1 包均未檢出愷他
    命反應、固態K 他命1 包毛重10.4公克之白色晶體，檢出毒
    品先驅原料假麻黃成分、安非他命1 小包毛重0.1 公克之
    塑膠袋1 包，檢出第二級毒品甲基安非他命成分、K 他命1
    小包毛重0.5 公克之白色粉末，檢出第三級毒品愷他命成分
    」，此有內政部警政署刑事警察局98年7 月24日刑鑑字第09
    80054221號鑑定書在卷可稽（見偵卷一第161 頁）。依該鑑
    定書之記載，上開假麻黃之驗前淨重不過8.48公克（驗前
    毛重10.14 公克- 包裝塑膠袋重1.66公克），塑膠袋1 包雖
    檢出第二級毒品甲基安非他命反應，然其內係無法有效秤重
    之殘渣；顯見扣案之假麻黃、第二級毒品甲基安非他命數
    量甚微，是否足供製造甲基安非他命，已非無疑。警方人員
    於破獲製造第二級毒品甲基安非他命工廠之際，在該工廠或
    週邊通常存有數量甚多大型器具，且其上往往殘留第二級毒
    品甲基安非他命製程中所會出現之化學物質，甚至可見大量
    含有甲基安非他命成分之鹵水或結晶。本件查獲時並無如上
    開製造甲基安非他命工廠所呈現之大量原料、工具及製造甲
    基安非他命過程中出現之化學物質或鹵水、結晶物，則上開
    扣案物品是否為供製造甲基安非他命所用之原料、工具，暨
    是否已為人著手製造甲基安非他命或其他化學物品，均非無
    疑。又上述檢出第二級毒品甲基安非他命成分者，不過一殘
    渣袋，實難遽予審認該第二級毒品甲基安非他命，究係持有
    人向他人購入後施用所餘，或係在扣案地點製造所得；亦無
    法排除係基於施用以外之目的，透過其他方式取得後，耗用
    所剩。是被告是否確有製造第二級毒品甲基安非他命犯行，
    甚有疑義。
  (二)原審98年度訴字第865 號被告郭鎮瑋違反槍砲彈藥刀械管制
    條例等案件審理中就扣案物品與製造第二級毒品甲基安非他
    命間關係乙事，函詢內政部警政署刑事警察局，經覆以：有
    關甲基安非他命合成過程之設計因人而異，原料選擇、器具
    使用、藥品添加，均因方法不同而有差別。目前國內查獲非
    法製造甲基安非他命之工廠，多採毒品先驅原料假麻黃作
    為反應起始物，反應過程大多以鹵化、氫化及純化等3 階段
    製造，或以紅磷/ 碘化法2 階段生成甲基安非他命。經比對
    本案扣押物品目錄表與前送請鑑定之結果，由於欠缺部分關
    鍵試劑，是否用磬或未予查扣，因無相關資料可供佐證，無
    法據以推測合理之製造過程，故未便推論或臆測扣案物品是
    否可供製造甲基安非他命等語甚詳，有內政部警政署刑事警
    察局98年11月19日刑鑑字第0980156759號函在卷可查（見原
    審卷(二)第60頁）。則扣案物品縱為製造第二級毒品甲基安非
    他命所需工具、原料，然依內政部警政署刑事警察局上揭函
    覆說明，因本案查獲之初，蒐證猶嫌未全、未盡，尚難憑據
    扣案物品推認本案可能之製造第二級毒品甲基安非他命過程
    ，亦無從論斷上開物品是否可供、足供或確供製造第二級毒
    品甲基安非他命。是上開扣案物品顯非足以認定被告有製造
    第二級毒品甲基安非他命犯罪之證據。
  (三)警方在所稱製造毒品工廠即屏東縣屏東市○○街47巷1 號採
    取之指紋，經與郭鎮瑋指紋比對不符，復經輸入指紋電腦比
    對確認結果，亦未發現相符者（即與被告甲○○指紋不符）
    ；在該址2 樓、3 樓盥洗室內之牙刷、刮鬍刀等物抽取DNA
    檢測，亦均未檢出足資比對之結果，有內政部警政署刑事警
    察局98年7 月17日刑紋字第0980095908號鑑驗書、98年6 月
    25日刑醫字第0980063298號鑑驗書附卷可稽（見原審卷(二)第
    4 、5 頁）。徵之本件警方據報前往上址時，並未發現有人
    在內，係經轉往屏東縣屏東市○○路140 之1 號郭鎮瑋現居
    地，始見郭鎮瑋等情，業據證人莊志精證述在卷（見原審卷
    (二)第11頁反面、第12頁）。若被告甲○○或郭鎮瑋確居住於
    該處，焉有不能取得其2 人指紋及其他跡證之可能？且上址
    既未採得被告或郭鎮瑋之指紋或其他跡證，即難認其2 人常
    至該處活動，而知悉屋內究為何人作如何使用之事實。
  (四)被告甲○○辯稱上開新興街房屋係由林財田借用乙節，核與
    郭鎮瑋、證人丁文淑於原審審理上開郭鎮瑋案件時之陳述及
    證述相符（見原審卷(二)第2 頁反面、第24頁），渠等關於出
    借交付林財田之確切時間或有出入，然所述出借對象則一，
    且證人莊志精於原審審理上開案件時亦證稱：在公興路找到
    郭鎮瑋時，便詢問關於新興街房屋之事，印象中郭鎮瑋即表
    示該處出借他人等語（見原審卷(二)第14頁反面），可知郭鎮
    瑋自始至終均供述已將房屋供由他人使用。郭鎮瑋於原審審
    理上開案件時所陳帶領林財田至新興街看視該屋之時間約為
    案發前1 週（見原審卷(二)第68、69頁反面），與警詢時所稱
    林財田以電話聯絡相約在住處見面，並要求借用房屋之時間
    為98年4 月14日，相去不遠；又據郭鎮瑋於警詢時所述，及
    證人即林財田妻劉淑玉於偵查中之證詞（分別見屏警分刑字
    第0980009479號卷第8 、9 頁、98年度偵緝字第277 號卷第
    143 頁），足認林財田係持用門號0000000000號行動電話，
    而該門號確於鄰近被告所述出借期間，先後於98年4 月12日
    19時40分25秒、98年4 月15日17時33分14秒，與郭鎮瑋使用
    之門號0000000000號行動電話通話聯繫，有該門號通聯紀錄
    可考（見原審卷(二)第100 、106 頁）。另倘在屏東市○○街
    47巷1 號持用和信電訊股份有限公司之行動電話門號通話，
    所使用之基地台位址為屏東市○○街47巷2 號4 樓；如在屏
    東市○○路140 之1 號使用上開公司提供服務之門號，則係
    透過在屏東市○○街47巷2 號4 樓、屏東市○○路165 巷2
    號4 樓屋頂、屏東市○○○路○段41巷12號4 樓等處之基地
    台收發訊號，有和信電訊股份有限公司98年11月16日和信企
    營字第09821100867 號函及遠傳電信股份有限公司98年11月
    16日遠傳企營字第09811103267 號函在卷足憑（見原審卷(二)
    第55～59頁）。經勾稽上述林財田使用之門號0000000000號
    行動電話通聯紀錄，自98年3 月30日起至98年4 月18日止，
    期間使用上述各位址之基地台共32次，其中使用屏東市○○
    街47巷2 號4 樓之基地台即達21次；林財田戶籍址與上開各
    基地台間存有相當距離，卻於短暫期間內，頻繁使用鄰近本
    案查獲地點附近之基地台收發話，且於98年4 月18日即警方
    前往屏東市○○街47巷1 號前，尚先後於該日17時6 分許、
    17時51分許，分別使用屏東市○○街47巷2 號4 樓、屏東市
    ○○○路二段41巷12號4 樓等處之基地台對外通話；此雖無
    法遽認林財田必係商借並使用屏東市○○街47巷1 號房屋之
    人，然已足認被告甲○○與郭鎮瑋所辯尚非全屬無據。被告
    甲○○與郭鎮瑋是否在上開新興街房屋內製造第二級毒品甲
    基安非他命，或仍對於該屋內物品具有實質管領支配能力，
    均容有合理懷疑。
  (五)至檢察官另以本案部分證人之證詞避重就輕、無從查證、與
    事實不符，且被告甲○○與郭鎮瑋有串證及使他人出面頂替
    之情事云云，認被告甲○○與郭鎮瑋顯為製造毒品犯行云云
    。惟查，揆之首揭判例所揭櫫之意旨，不能以被告否認犯罪
    事實所持之辯解無法成立，即為有罪之認定，舉重明輕，自
    不能因證人證詞無法採信，或被告及證人之陳述均無從查證
    ，即以此斷論被告犯罪。職此，檢察官所舉上開情節，當均
    不適為認定被告甲○○與郭鎮瑋犯罪之證據。
  (六)綜上所述，本件員警在屏東市○○街47巷1 號屋內所扣得之
    上開物品，並無證據證明為製造第二級毒品甲基安非他命所
    用之原料、設備；且亦無證據證明上開物品與被告有何關聯
    ；再依檢察官提出之證據，均無從認定關於被告製造第二級
    毒品甲基安非他命之確切時間、過程、階段、方式，暨與郭
    鎮瑋間之分工及各自參與程度等具體事實。公訴人所指出證
    明之方法，尚未達於通常一般之人均不致有所懷疑，得確信
    其為真實之程度，而有合理性懷疑之存在。此外，復查無其
    他積極證據足認被告有何製造第二級毒品犯行，被告此部分
    之犯罪自屬不能證明。
五、原審就被告涉犯製造第二級毒品罪部分，認被告犯罪不能證
    明，因而為被告無罪之諭知，經核並無不合。檢察官此部分
    上訴意旨，猶執陳詞，指摘原判決此部分不當，為無理由，
    應予駁回。
據上論結，應依刑事訴訟法第369 條第1 項前段、第368 條、第
364 條、第299 條第1 項前段，槍砲彈藥刀械管制條例第7 條第
4 項、第8 條第4 項、第12條第4 項、第13條第4 項，刑法第11
條前段、第55條、第42條第3 項、第38條第1 項第1 款，判決如
主文。
本案經檢察官張其主到庭執行職務。
中    華    民    國    99    年    6     月    3     日
                    刑事第十庭  審判長法  官 陳中和
                                      法  官 李政庭
                                      法  官 林水城
以上正本證明與原本無異。
如不服本判決應於收受本判決後10日內向本院提出上訴書狀，其
未敘述上訴理由者，並得於提起上訴後10日內向本院補提理由書
狀（均須按他造當事人之人數附繕本）「切勿逕送上級法院」。
中    華    民    國    99    年    6     月    3     日
                                      書記官 蔡佳君
附錄本件判決論罪科刑法條：
槍砲彈藥刀械管制條例第7條
未經許可，製造、販賣或運輸火砲、肩射武器、機關槍、衝鋒槍
、卡柄槍、自動步槍、普通步槍、馬槍、手槍或各類砲彈、炸彈
、爆裂物者，處死刑、無期徒刑或7 年以上有期徒刑；處徒刑者
，併科新臺幣3000萬元以下罰金。
未經許可，轉讓、出租或出借前項所列槍砲、彈藥者，處無期徒
刑或5 年以上有期徒刑，併科新臺幣1000萬元以下罰金。
意圖供自己或他人犯罪之用，而犯前2 項之罪者，處死刑或無期
徒刑；處徒刑者，併科新臺幣5000萬元以下罰金。
未經許可，持有、寄藏或意圖販賣而陳列第1 項所列槍砲、彈藥
者，處5 年以上有期徒刑，併科新臺幣1000萬元以下罰金。
意圖供自己或他人犯罪之用，以強盜、搶奪、竊盜或其他非法方
法，持有依法執行公務之人所持有之第1 項所列槍砲、彈藥者，
得加重其刑至二分之一。
第1 項至第3 項之未遂犯罰之。
槍砲彈藥刀械管制條例第8條
未經許可，製造、販賣或運輸鋼筆槍、瓦斯槍、麻醉槍、獵槍、
空氣槍或第4 條第1 項第1 款所定其他可發射金屬或子彈具有殺
傷力之各式槍砲者，處無期徒刑或5 年以上有期徒刑，併科新臺
幣1000萬元以下罰金。
未經許可，轉讓、出租或出借前項所列槍枝者，處5 年以上有期
徒刑，併科新臺幣1000萬元以下罰金。
意圖供自己或他人犯罪之用，而犯前2 項之罪者，處無期徒刑或
7 年以上有期徒刑，併科新臺幣1000萬元以下罰金。
未經許可，持有、寄藏或意圖販賣而陳列第1 項所列槍枝者，處
3 年以上10年以下有期徒刑，併科新臺幣700 萬元以下罰金。
第1 項至第3 項之未遂犯罰之。
槍砲彈藥刀械管制條例第12條
未經許可，製造、販賣或運輸子彈者，處1 年以上7 年以下有期
徒刑，併科新台幣500 萬元以下罰金。
未經許可，轉讓、出租或出借子彈者，處6 月以上5 年以下有期
徒刑，併科新台幣300 萬元以下罰金。
意圖供自己或他人犯罪之用，而犯前2 項之罪者，處3 年以上10
年以下有期徒刑，併科新台幣700 萬元以下罰金。
未經許可，持有、寄藏或意圖販賣而陳列子彈者，處5 年以下有
期徒刑，併科新台幣300 萬元以下罰金。
第1 項至第3 項之未遂犯罰之。
槍砲彈藥刀械管制條例第13條
未經許可，製造、販賣或運輸槍砲、彈藥之主要組成零件者，處
3 年以上10年以下有期徒刑，併科新台幣700 萬元以下罰金。
未經許可，轉讓、出租或出借前項零件者，處1 年以上7 年以下
有期徒刑，併科新台幣500 萬元以下罰金。
意圖供自己或他人犯罪之用，而犯前2 項之罪者，處5 年以上有
期徒刑，併科新台幣1000萬元以下罰金。
未經許可，持有、寄藏或意圖販賣而陳列第1 項所列零件者，處
6 月以上5 年以下有期徒刑，併科新台幣300 萬元以下罰金。
第1 項至第3 項之未遂犯罰之。
附表：
┌──┬───────────────────────────────┐
│編號│物品名稱及數量                                                │
├──┼───────────────────────────────┤
│1   │以色列IMI 廠MINI UZI型、口徑9mm ，具殺傷力之制式衝鋒槍1 支（槍│
│    │枝管制編號0000000000號）                                      │
├──┼───────────────────────────────┤
│2   │巴西TAURUS廠PT111 型、口徑9mm ，具殺傷力之制式半自動手槍2 支（│
│    │槍枝管制編號分別為0000000000、0000000000號）                  │
├──┼───────────────────────────────┤
│3   │仿HK廠USP COMPACT 外型製造之槍身組合土造金屬滑套、槍管而成，可│
│    │供擊發口徑9mm 制式子彈使用，具殺傷力之改造手槍1 枝（槍枝管制編│
│    │號為0000000000號）                                            │
├──┼───────────────────────────────┤
│4   │口徑9mm 具殺傷力之制式子彈194 顆（其中50顆經試射擊發）        │
├──┼───────────────────────────────┤
│5   │口徑0.357 吋、具殺傷力之制式子彈66顆（其中22顆經試射擊發）    │
├──┼───────────────────────────────┤
│6   │口徑12GAUGE 、具殺傷力之之制式霰彈5 顆（其中2 顆經試射擊發）  │
├──┼───────────────────────────────┤
│7   │由金屬彈殼組合直徑8.8 ±0.5 mm金屬彈頭而成，具殺傷力之非制式子│
│    │彈11顆（其中4 顆經試射擊發）                                  │
├──┼───────────────────────────────┤
│8   │制式彈匣3 個及土造金屬槍管3 支，均屬公告之槍砲主要組成零件    │
└──┴───────────────────────────────┘

司法院資訊處製作；財團法人民間司法改革基金會備份。
